【裁判字號】    89,訴,724
【裁判日期】    890727
【裁判案由】    偽造有價證券
【裁判全文】
臺灣臺北地方法院刑事判決                          八十九年度訴字第七二四號
    公  訴  人  臺灣臺北地方法院檢察署檢察官
    被      告  甲○○
右列被告因偽造有價證券案件，經檢察官提起公訴（八十九年度偵字第四三九六號）
，本院判決如左：
    主  文
甲○○無罪。
    理  由
一、公訴意旨略以：甲○○於民國（下同）八十八年六月間，在台北縣新店市，向不
    詳之人取得付款人為台灣省合作金庫景美支庫、支票號碼ＧＸ0000000號
    、票載發票日八十八年六月二十八日、面額新台幣（下同）三萬元之偽造支票一
    紙（原係鍾彩雍所有，甫於同年五月二十五日下午四時五十分許，在新店市○○
    路八十一號前，因皮包遭不詳之人竊取，整本二十張空白支票一併失竊，再由不
    詳姓名之人冒名簽發偽造上開支票），其明知該支票係來源不明之偽造有價證券
    ，竟行使交付予不知情之友人丙○○，委託丙○○持向其母乙○○○調借同額現
    款，嗣因該支票經乙○○○轉讓予黎佳青持向付款銀行提示，始循線查獲上情，
    認被告涉有觸犯刑法第二百零一條第二項行使偽造有價證券罪嫌云云。
二、按犯罪事實應依證據認定之，無證據不得推定其犯罪事實，又不能證明被告犯罪
    者應諭知無罪之判決，刑事訴訟法第一百五十四條及第三百零一條第一項分別定
    有明文。又刑事訴訟法上所謂認定事實之證據，係指足以認定被告確有犯罪行為
    之積極證據而言，該項證據自須適合於被告犯罪事實之認定，始得採為斷罪資料
    ，事實之認定應憑證據，如未發現相當證據，或證據不足以證明，自不能以推測
    或擬制之方法，以為裁判之依據，告訴人之告訴，係以使被告受刑事訴追為目的
    ，是其陳述是否與事實相符，仍應調查其他證據以資審認，最高法院二十九年上
    字第三一○五號、四十年臺上字第八六號、五十二年臺上字第一三○○號、四十
    六年臺上字第二六○號分別著有判例可資參照。
三、訊據被告堅決否認有上開犯行，辯稱：伊與告訴人之子丙○○自八十八年五月間
    在新店市○○路合作開設冰品店，嗣於同年六月間伊友人顏田禎（綽號小黑）與
    另一友人廖木山至店裡表示有張支票需要調現，詢問被告是否可幫忙，伊告以並
    無款項加以婉拒，股東丙○○即表示可向其母乙○○○試試，之後即由彼等洽談
    ，伊並未參與及過問。乙○○○並不知悉真正調借款項之人為何人，僅因該二人
    為被告之朋友，遂認為被告使用偽造之票據詐騙錢財等語置辯。
四、本院經查：
（一）公訴人據以認定被告涉犯刑法第二百零一條第二項行使偽造有價證券罪嫌之主
      要依據乃告訴人乙○○○於偵查中所稱：該支票係被告交予其子丙○○，再向
      其借款等語；且被告曾多次至丙○○住處，故認識其母乙○○○等情，亦據證
      人丙○○證述甚詳，詎被告於警訊時為撇清與該支票有關，竟否認與乙○○○
      相識，足徵被告畏罪心虛，且被告於偵查中均未帶同其所稱之友人到場證明清
      白，而證人丙○○語多附和被告之詞，顯有偏袒之情，又本案支票確為被害人
      鍾彩雍所失竊，足證被告所辯並不足採云云。然查，依告訴人乙○○○於本院
      審理時稱：「（問：何人給票？）我子丙○○告訴我他朋友甲○○之友要借錢
      ，吳男之朋友二人親自（至）我店裡借三萬元，我不認識他們二人，他二人持
      票借三萬，票不是吳男給我。」、「我子打電話給我，說這是市民代表的票應
      不會跳票，打完電話後，約一小時後，那二個人就來了，他們給我票，我給他
      們三萬元。從頭到尾，吳男都沒有打電話給我，也沒有親自向我拿錢，或者拿
      票給我」（參酌本院八十九年七月十三日審判筆錄），另證人丙○○即告訴人
      乙○○○之子於本院審理時亦稱：「這二人到店裡拿票換錢，我打電話與我媽
      媽聯絡，告訴她有人要拿票換錢，之後，我帶他二人到我家向我媽媽拿錢，錢
      是他二人拿走，吳男並沒有拿錢，他也不知這件事，顏、廖二人來時，吳男不
      在，我知道顏、廖二人是吳男的朋友，所以才會帶他們向我母親借錢。」（同
      前述審判筆錄），由上述告訴人及證人之陳述可知，向告訴人乙○○○借款者
      係案外人顏田禎、廖木山二人，並非被告甲○○，與告訴人電話聯繫者係告訴
      人之子丙○○，亦非被告，是被告如何行使偽造之有價證券向告訴人借錢，顯
      非無疑。公訴人執證人丙○○所稱被告常相與往來之證詞，質疑被告否認認識
      告訴人乙○○○之實顯係畏罪心虛，復稱證人丙○○附和被告之詞有偏袒之嫌
      云云，何以同一證人之證詞部分可採，部分顯屬迴護，未見公訴人有何論據。
（二）公訴人復以告訴人乙○○○於偵查中稱：該支票係被告交予其子丙○○，再向
      其借款等語，認為係被告執票借款云云，惟經本院訊問告訴人乙○○○「對偵
      查中『票是被告交我子再轉交給我』之語有何意見」，據其稱：「我當時生氣
      ，只記得是因為吳男而起，所以，才說成是吳男給的票，之後才弄清楚是吳男
      之友。」（參同上審判筆錄），按告訴人乙○○○乃本案之受害人，其遭矇騙
      交付款項，當思追款懲兇，若本案確為被告所為，告訴人應無迴護被告之理。
      而本案告訴人所取得之支票係由案外人顏田禎、廖木山所交付，並無其他證據
      證明被告參與其中，自難認為本案被告與顏、廖二人間有犯意之聯絡及行為之
      分擔，公訴人僅以本案支票確為案外人鍾彩雍所遺，且被告企圖迴避認識告訴
      人乙○○○之情即認為被告涉犯刑法第二百零一條第二項行使偽造有價證券罪
      嫌云云，恐嫌速斷，此外，復查無其他積極證據證明被告有公訴意旨所指犯行
      ，既無法證明被告犯罪，依前開說明，自應為被告無罪之諭知。
據上論斷，應依刑事訴訟法第三百零一條第一項，判決如主文。
本案經檢察官許祥珍到庭執行職務
中    華    民    國      八十九      年      七      月      二十七    日
                                      臺灣臺北地方法院刑事第九庭
                                          法  官  汪  漢  卿
右正本證明與原本無異
如不服本判決，應於判決送達後十日內，向本院提出上訴狀。
                                          書記官  石  幸  代
中    華    民    國      八十九      年      八      月       一       日


司法院資訊處製作；財團法人民間司法改革基金會備份。
